【裁判字號】    97,重訴,17
【裁判日期】    970717
【裁判案由】    毒品危害防制條例等
【裁判全文】
臺灣桃園地方法院刑事判決              97年度重訴字第17號
公  訴  人  臺灣桃園地方法院檢察署檢察官
被      告  乙○○
選任辯護人  林鈺雄律師
            游玉招律師
上列被告因毒品危害防制條例等案件，經檢察官提起公訴（九十
七年度偵字第五一四六號），本院判決如下：
    主  文
乙○○共同運輸第一級毒品，處有期徒刑貳拾年。扣案之第一級
毒品海洛因參包（淨重合計壹仟零肆拾伍點伍貳公克，純度百分
之柒拾柒點玖玖，純質淨重合計捌佰壹拾伍點肆公克）沒收銷燬
之；扣案之海洛因包裝物（含牛皮紙參張、塑膠袋參個）、束褲
壹件，均沒收。
    事  實
一、乙○○明知海洛因係毒品危害防制條例所規定之第一級毒品
    ，不得運輸，且為行政院依懲治走私條例第二條第四項授權
    公告「管制物品項目及其數額」所列甲項第四款之管制進出
    口物，不得私運進口。竟與甲○○、丙○○（此二人未據起
    訴）共同基於運輸第一級毒品返台之犯意聯絡，約定由乙○○為甲○○及丙○○攜帶第一級毒品海洛因回臺，甲○○、
    丙○○則於返台向乙○○取得該海洛因後，支付乙○○人民
    幣二萬元之酬勞，甲○○、丙○○並先於民國九十七年二月
    二十日，在中國大陸廣東省珠海市之華僑賓館旁小旅館之四
    ０二號房內，指導乙○○如何綑綁夾帶海洛因，再於同年月
    二十三日上午八時三十分許，攜帶第一級毒品海洛因三包（
    淨重合計一千零四十五‧五二公克，純度百分之七十七‧九
    九，純質淨重合計八百一十五‧四公克，各以一層牛皮紙外
    加一層塑膠袋包裝完成）及其等所有之束褲一條，前往乙○○位於同省市香洲區園明山莊之租屋處，由乙○○將該束褲
    穿上，甲○○、丙○○再協助將上開三包海洛因分別塞於乙○○之左右鼠蹊部及臀部上方，乙○○再穿上內褲、長褲掩
    飾而完成夾藏後，即自大陸廣東省珠海地區前往澳門，搭乘
    長榮航空公司編號第八０八次班機自澳門返回臺灣，而將前
    開海洛因運輸進入臺灣地區。嗣於同日下午二時三十分許，
    在臺灣桃園國際機場第二航廈入境檢查室第七紅線檯，為內
    政部警政署航空警察局員警會同財政部臺北關稅局人員當場
    查獲，並扣得上開海洛因三包及束褲一條，而悉上情。
二、案經內政部警政署航空警察局移送臺灣桃園地方法院檢察署
    檢察官偵查起訴。
    理  由
一、證據能力部分：
  (一)按被告以外之人於審判外之言詞或書面陳述，除法律有規定
    者外，不得作為證據，刑事訴訟法第一百五十九條第一項固
    定有明文；惟被告以外之人於審判外之陳述，雖不符同法第
    一百五十九條之一至一百五十九條之四之規定，而經當事人
    於審判程序同意作為證據，法院審酌該言詞陳述或書面陳述
    作成時之情況，認為適當者，亦得為證據。又當事人、代理
    人或辯護人於法院調查證據時，知有第一百五十九條第一項
    不得為證據之情形，而未於言詞辯論終結前聲明異議者，視
    為有前項之同意，同法第一百五十九條之五亦定有明文。另
    鑑於採用傳聞證據排除法則之重要理由之一，係因傳聞證據
    未經當事人之反詰問予以覈實，若當事人願放棄對原供述人
    之反對詰問時，原則上即可承認該傳聞證據之證據能力。本
    件公訴人、被告乙○○及辯護人就本件後引之各項書證，迄
    於言詞辯論終結前均未聲明異議，而本院審酌此部分證據均
    無違法取證及證明力明顯過低之瑕疵，亦認以之作為證據為
    適當，故依諸上開規定及說明，認此部分證據均具有證據能
    力，合先敘明。
  (二)扣案毒品、束褲及卷附查獲現場照片：均非供述證據，並無
    傳聞法則之適用，又無違法取證之情形，復均與本案被告之
    犯行有直接相關，自有證據能力無訛。
二、前開犯罪事實，業據被告於本院訊問時坦承不諱，並有查獲
    現場照片、旅客入出境紀錄查詢等件在卷可稽，又扣案之三
    包白粉，經送法務部調查局鑑定結果，含有第一級毒品海洛
    因成分，淨重合計一千零四十五‧五二公克，純度百分之七
    十七‧九九，純質淨重合計八百一十五‧四公克，此有法務
    部調查局濫用藥物實驗室九十七年三月十五日調科壹字第０
    九七二三０一四五九０號鑑定書附卷可按，被告之自白堪認
    與事實相符，本案事證明確，被告犯行堪予認定。
三、按海洛因為毒品危害防制條例第二條第一項第一款所稱之第
    一級毒品，且為行政院依據懲治走私條例第二條第四項公告
    之「懲治走私條例公告管制物品項目及其數額」中所列甲項
    管制進出口物品第四款之毒品。核被告乙○○將海洛因由大
    陸地區運抵臺灣地區，所為係犯毒品危害防制條例第四條第
    一項之運輸第一級毒品罪，及懲治走私條例第十二條、第二
    條第一項之自大陸地區私運管制物品進口臺灣地區罪。被告
    乙○○與甲○○、丙○○，有犯意聯絡及行為分擔，為共同
    正犯。被告係一行為同時觸犯上開二罪，為想像競合犯，應
    依刑法第五十五條前段之規定，從一重依運輸第一級毒品罪
    處斷。被告運輸第一級毒品海洛因而持有之低度行為，均應
    為運輸之高度行為所吸收，不另論罪。另按香港澳門關係條
    例第三十五條第二項雖有「輸入或攜帶進入臺灣地區之香港
    或澳門物品，以進口論；其檢驗、檢疫、管理、關稅等稅捐
    之徵收及處理等，依輸入物品有關法令之規定辦理」之規定
    。惟被告運輸之海洛因毒品，係自中國大陸廣東省珠海地區
    取得，並於當地即藏妥，僅係單純於澳門轉搭飛機回國，其
    所私運進口之毒品並非香港物品，並無上述香港澳門關係條
    例第三十五條第二項規定之適用，附此敘明。又被告乙○○
    運輸第一級毒品海洛因入臺，所為自屬非是，惟衡其運輸海
    洛因合計淨重一千零四十五‧五二公克、純度百分之七十七
    ‧九九、純質淨重八百一十五‧四公克，與一般大宗運輸毒
    品入境，數量動輒數十、數百公斤相較，尚非甚鉅，且尚未
    流入市面即為警查獲，而被告犯罪後自知法網難逃，坦承絕
    大部分犯罪事實，嗣更供出指使運毒者是甲○○、丙○○，
    有助司法偵審，綜上各情，對照其所犯係法定刑為死刑或無
    期徒刑之重罪，法重情輕，客觀上足以引起一般人之同情，
    其等犯罪情狀顯可憫恕，若處以被告乙○○最低刑度無期徒
    刑，與社會永久隔絕，猶嫌過重，爰依刑法第五十九條規定
    酌量減輕其刑。再按毒品危害防制條例第十七條規定，犯同
    條例第四條第一項至第四項、第五條第一項至第四項前段、
    第六條第一項至第四項、第七條第一項至第四項、第八條第
    一項至第四項、第十條或第十一條第一項、第二項之罪，供
    出毒品來源，因而破獲者，得減輕其刑。其立法用意，旨在
    鼓勵被告供出其所製造、運輸、販賣或持有之毒品來源，俾
    追究出該毒品之前手，以徹底清除毒品氾濫。故所謂「供出
    毒品來源」係指具體供出上游之毒品來源，以防止毒品之蔓
    延而言。倘僅自白所運輸、販賣毒品之事證及共犯為何人，
    並未進而查獲毒梟前手或其上游毒品者，仍不得執此邀該規
    定之寬減。（最高法院九十七年度台上字第三０三五號判決
    意旨參照）。查被告乙○○雖供出甲○○、丙○○為本件共
    犯，惟並未進而查獲毒品之上游來源，尚不得依毒品危害防
    制條例第十七條之規定減輕其刑，附此敘明。爰審酌被告運
    輸之第一級毒品海洛因數量不少，如流入市面，將加速毒品
    氾濫，對社會治安及國人身心健康危害甚鉅，惟被告犯後坦
    承犯行，且所幸前開毒品及時扣案等一切情狀，量處如主文
    所示之刑。扣案之第一級毒品海洛因三包，係本案查獲之第
    一級毒品，不問屬於犯人與否，均應依毒品危害防制條例第
    十八條第一項前段規定沒收銷燬。又按毒品危害防制條例第
    十八條第一項規定，得諭知沒收並銷燬之者，以查獲之毒品
    及專供製造或施用毒品之器具為限，並不及於毒品之外包裝
    。而毒品外包裝既係用於包裹毒品，防其裸露、潮濕，便於
    攜帶販賣，亦係供販賣毒品所用之物，應依毒品危害防制條
    例第十九條第一項之規定宣告沒收之，方屬適法（最高法院
    九十二年度台上字第一二八八號、第一二七五號判決意旨可
    資參照）。查扣案包裹本案毒品海洛因之束褲一件、牛皮紙
    三張及塑膠袋三個，既具有防止本案海洛因裸露、逸出之功
    用，便於被告乙○○運輸返臺，係共同被告甲○○、丙○○
    所有，供被告乙○○夾藏海洛因入境之用，亦屬供運輸毒品
    所用之物，均應依毒品危害防制條例第十九條第一項前段之
    規定宣告沒收，且上開物品均已扣案，並無全部或一部不能
    沒收之可能，自無庸併諭知追徵其價額之必要。
據上論斷，應依刑事訴訟法第二百九十九條第一項前段，毒品危
害防制條例第四條第一項、第十八條第一項前段、第十九條第一
項前段，懲治走私條例第二條第一項、第十一條、第十二條，刑
法第十一條、第二十八條、第五十五條前段、第五十九條，判決
如主文。
本案經檢察官蔡宜均到庭執行職務。
中    華    民    國    97    年    7     月    17    日
                  刑事第八庭    審判長法  官  邱滋杉
                                      法  官  吳為平
                                      法  官  袁雪華
如不服本判決，應於判決送達後十日內向本院提出上訴狀（應附
繕本），上訴於臺灣高等法院。
                                      書記官  邱仲騏
中    華    民    國    97    年    7     月    17    日
附錄本案論罪科刑之法條：
毒品危害防制條例第4條第1項
製造、運輸、販賣第一級毒品者，處死刑或無期徒刑；處無期徒刑者，得
併科新臺幣 1 千萬元以下罰金。
毒品危害防制條例第18條第1項
查獲之第一、二級毒品及專供製造或施用第一、二級毒品之器具，不問屬
於犯人與否，均沒收銷燬之；查獲之第三、四級毒品及製造或施用毒品之
器具，無正當理由而擅自持有者，均沒入銷燬之。但合於醫藥、研究或訓
練之用者，得不予銷燬。
毒品危害防制條例第19條第1項
犯第 4 條至第 9 條、第 12 條、第 13 條或第 14 條第 1 項、第 2 項之罪
者，其供犯罪所用或因犯罪所得之財物，均沒收之，如全部或一部不能沒
收時，追徵其價額或以其財產抵償之。
懲治走私條例第2條第1項
私運管制物品進口、出口逾公告數額者，處 7 年以下有期徒刑，得併科新
臺幣 3 百萬元以下罰金。
懲治走私條例第11條
走私行為之處罰，海關緝私條例及本條例無規定者，適用刑法或其他有關
法律。
懲治走私條例第12條
自大陸地區私運物品進入臺灣地區，或自臺灣地區私運物品前往大陸地區
者，以私運物品進口、出口論，適用本條例規定處斷。


司法院資訊處製作；財團法人民間司法改革基金會備份。
